【裁判字號】    92,交上更(一),316
【裁判日期】    920813
【裁判案由】    公共危險
【裁判全文】
臺灣高等法院臺南分院刑事判決      九十二年度交上更(一)字第三一六號  Ａ
      上  訴  人
      即  被  告  丁  ○  ○
      選任辯護人  盧  奇  南
右上訴人因公共危險案件，不服臺灣雲林地方法院八十九年度交訴字第八七號中華民
國八十九年十一月三十日第一審判決（起訴案號：臺灣雲林地方法院檢察署八十九年
度偵字第三七四六號），提起上訴，判決後經最高法院第一次發回更審，本院判決如
左：
      主      文
原判決撤銷。
丁○○駕駛動力交通工具肇事，致人受傷而逃逸，處有期徒刑拾月。
      事      實
一、丁○○於民國（下同）八十八年八月二日二十三時許，駕駛車牌號碼ＲＯ－五五
    四０號自小客車，沿雲林縣斗六市○○路（斗六市往斗南鎮方向）行駛，途經雲
    林縣斗六市○○路與大學路之交岔路口時，因疏未注意車前狀況且超速以時速五
    十公里之速度行經上開交岔路口，適有丙○○騎乘車牌號碼ＶＱＴ－七三五號輕
    機車於其自小客車前方，丁○○因煞車閃避不及，致其自小客車左前方自後方追
    撞丙○○所騎乘之上開輕機車，致丙○○人車倒地，受有腦挫傷並硬腦膜下血腫
    、硬腦膜上血腫及左側鎖骨骨折等傷害（過失傷害及酒後駕車部分業經判決確定
    ），並當場昏迷，詎丁○○明知自己酒後駕車肇事致人受傷，本應下車採取即時
    救護或其他必要措施，並向警察機關報告，不得駛離，竟駕車逃離現場。嗣丁○○因自省未當，而於車上以電話通知救護車前往肇事現場救護傷者，並主動向雲
    林縣警察局斗六分局斗六派出所警員自首犯罪而接受裁判。
二、案經被害人丙○○訴由雲林縣警察局北港分局報請臺灣雲林地方法院檢察署檢察
    官偵查起訴。
      理      由
一、訊據上訴人即被告丁○○固不否認於右揭時地駕車肇事致丙○○受傷之事實，然
    矢口否認，有肇事逃逸之犯行，辯稱：我撞到被害人時很緊張，所以一邊開車一
    邊用行動電話打一一０報案，我先將車開到朋友甲○○家，請我朋友到肇事現場
    幫忙處理，然後自己再攔計程車到派出所自首，並無逃逸之意思云云。然查：
（一）本件被告丁○○於前揭時地駕車肇事致被害人丙○○受有腦挫傷並硬腦膜下血
      腫、硬腦膜上血腫及左側鎖骨骨折等傷害，並當場昏迷之事實，為被告所不否
      認，並據代行告訴人即被害人之母郭麗真於本件被告所另涉過失傷害等案之警
      訊及偵審中指訴綦詳，復有沙鹿童綜合醫院之診斷證明書二紙、雲林縣警察局
      道路交通事故調查報告表等附卷可稽（均見雲林縣警察局斗六分局斗六警刑字
      第一二八八九號卷第一頁至第八頁），是此部分事實足堪認定。
（二）本件被告駕車肇事，致被害人受有上開傷害後，未下車察看，即將車子駛離肇
      事現場一情，業據被告於警訊中供承「（問：案發後你有無下車察看，救護車
      由何人通知？）當時我因害怕未下車察看，我在車上立即向一一０報案，並請
      一一０代叫救護車。」等語（見前揭警卷第四頁）、於原審自承：「（問：你
      肇事後有無下車看被害人的狀況如何？）沒有，因我很緊張，我將車開到朋友
      家，車子在我朋友家拋錨，我就攔計程車到派出所報警。」等語（見原審卷第
      二十二頁）在卷可憑，又被告應知有至被害人受傷之事實，亦據被告於檢察官
      偵查時陳述：「當時不知為什麼就和被害人撞上了，後來被害人跌到我車前的
      擋風玻璃」等語可證（見雲林地方法院檢察署八十八年偵字第五八三七號卷第
      十頁），是被告確有肇事致人受傷後未下車察看即離開肇事現場一情，亦堪認
      定。
（三）按刑法第一百八十五條之四之駕駛動力交通工具逃逸罪，於八十八年四月二十
      一日經總統令公布，而本罪增訂之立法理由，乃「為維護交通安全，加強救護
      ，減少被害人之死傷，促使駕駛人於肇事後，能使被害人即時救護，特增設本
      條」，觀此，立法者認駕駛人駕車肇事後，倘能將肇事之被害人，即時救護，
      或留在現場處理，避免後車再次撞擊傷者，均可減輕或避免被害人之傷亡，此
      攸關社會大眾生命、身體之安全，故而將此駕車肇事逃逸之行為，予以犯罪化
      ，加以處罰。本條既是在防止逃逸行為所產生之抽象危險，因此，所謂之「逃
      逸」，應非指行為人有積極「逃亡、隱匿」等阻礙犯罪偵查行為，而係指行為
      人不留在肇事現場為即時救護、避免後車再度撞擊或協助相關人員迅速處理事
      故而加以離去之行為，蓋此一離去行為可能使因肇事所發生之損害有再度擴大
      之危險。本件被告明知被害人已被其所駕駛之汽車撞得彈至車前擋風玻璃，方
      又落地，其受傷應不輕，竟不立即下車察看，反而將車子駛離肇事現場，之後
      被告雖然有打一一０報警（報警時並未說是伊肇事），然查，因車禍而受有傷
      亡之人，救護時間係分秒必爭，而且本件車禍發生時間係深夜十一時五十五分
      許，天色黑暗，視線不良，被害人倒臥在地，很可能會被未及注意之來車再度
      撞擊而受二次傷害，被告未下車察看即離開肇事現場之行為，業已產生有擴大
      被害人死傷之危險，揆諸前開說明，被告應構成肇事後逃逸之行為。
 （四）被告雖辯稱：伊為一名女子，心裡緊張，所以馬上將車開往附近朋友甲○○
       家中，請甲○○幫忙處理，自己再前往斗六派出所自首云云，然查，訊據證
       人甲○○證述：他到現場時，傷者已經被送到省立醫院等語（見本院九十二
       年七月二十一日訊問筆錄），顯見從肇事後到證人甲○○趕至現場，已過一
       段時間，復據被告於斗六派出所所記載開始作筆錄時間為凌晨一時五十分許
       （見前揭警卷第二頁至第三頁），距肇事時間已過將近二小時，被告復自承
       自己未隨證人甲○○到肇事現場處理事故，是被告事後請證人甲○○到現場
       查看及到派出所自首，均無法減輕其於肇事後逃逸現場對傷者所產生之危險
       ，自不能因此而謂其無逃逸現場之行為，被告上開所辯，純屬事後卸責之詞
       ，不足採信。本件罪證明確，被告犯行應堪認定。
二、本件被告開車肇事，致被害人受傷，而將車開離現場，核其所為係犯第一百八十
    五條之四之交通肇事逃逸罪。又被告於肇事後，於該管公務員未發覺其犯罪前，
    以電話聯絡救護車至車禍現場救護傷者，並主動至雲林縣警察局斗六分局斗六派
    出所報案，自首犯罪等情，業據雲林縣警察局斗六分局斗六派出所警員吳甫軒於
    被告所另涉之過失傷害案中於原審到庭證述明確（見台灣雲林地方法院八十八年
    交易字第三三０號八十八年十二月二十一日訊問筆錄），應依刑法第六十二條前
    段之規定，減輕其刑。
三、原審予以論罪科刑，固非無見，惟查，刑法第二百九十四條遺棄罪之成立，除須
    行為人有積極之遺棄行為，或消極不為其生存所必要之扶助、養育或保護外，行
    為人尚須有遺棄之故意，本件被告自陳：其於駕車肇事之後，雖開車離開現場，
    然其於駛離現場途中，即以電話通知一一０報案請救護車到現場救助，並到朋友
    甲○○家，請甲○○報案並幫忙處理等語，核與證人甲○○於本院證稱：「（問
    ：丁○○在八十八年八月時發生車禍你是否知道？）知道，丁○○發生車禍後開
    車去找我，要我報案即到現場幫他去處理，我到之後，傷者已被送到省立醫院，
    我也有到省立醫院去。」、「（問：你何時報案的？）我在家裡打一一０報案，
    勤務中心說已有一位女性報案了。」，及證人乙○○證稱：「（問：民國八十八
    年八月二日二十三時許，在雲林縣斗六市○○路與大學路之交岔路口，丁○○與
    丙○○發生車禍，是否有人打一一０報案？）我有接到民眾打電話說在大學路與
    雲林路發生車禍，是何人打電話我不清楚。」等語（見本院九十二年七月二十一
    日訊問筆錄）相符，是被告肇事後雖逃離現場，惟其既有打電話請一一０派救護
    車到現場救護並請朋友到現場處理，據此，尚難認定其有遺棄之故意，原審認定
    被告除犯刑法第一百八十五條之四交通肇事逃逸罪外，尚犯刑法第二百九十四條
    第一項之遺棄罪，而論以想像競合犯，依刑法第五十五條從一重之刑法第二百九
    十四條第一項之遺棄罪處斷，尚有未妥。被告上訴意旨，否認其犯罪，雖無足取
    ，但原判決既有可議，自屬無可維持，應由本院撤銷改判。爰審酌被告犯後迄今
    尚未與被害人家屬達成和解，且其前有因本件車禍之過失傷害、酒後駕車之公共
    危險等前科紀錄，有臺灣高等法院被告全國全案紀錄表一份在卷可按，犯後猶一
    再飾詞力辯，及其過失程度非輕，致被害人受有嚴重傷害，嚴重危害社會交通及
    被害人之安全等一切情狀，量處有期徒刑十月，以示懲儆。
據上論結，應依刑事訴訟法第三百六十四條、第二百九十九條第一項前段、刑法第一
百八十五條之四、第六十二條前段，判決如主文。
本案經檢察官李傳來到庭執行職務。
中    華    民    國      九十二      年      八      月      十三      日
                                  臺灣高等法院臺南分院刑事第五庭
                                      審判長法官  顏    基    典
                                            法官  戴    勝    利
                                            法官  沈    揚    仁
右正本證明與原本無異。
如不服本判決，應於判決送達後十日內向本院提出上訴狀，其未敘述理由者並應於提
出上訴狀後十日內向本院補提理由書（應附繕本)。
                                      法院書記官  呂    嘉    文
中    華    民    國      九十二      年      八      月      十四      日
附錄：本判決論罪科刑法條
中華民國刑法第一百八十五條之四
駕駛動力交通工具肇事，致人死傷而逃逸者，處六月以上五年以下有期徒刑。


司法院資訊處製作；財團法人民間司法改革基金會備份。
